Nachlaß Leopold von Ranke
Nachlaß Leopold von Ranke
- Nachl. Leopold von Ranke/Segment II: Italienische Geschichten, 41 (Haupt-)Mappen mit zusammen 484 MS. Standortkonvolut
  - Nachl. Leopold von Ranke/Segment II: Italienische Geschichten/Kleinstaaten, 41 MS in 11 (Haupt-)Mappen. Standortkonvolut rekonstruierter Nachlass
    - Savoyen. 16.Jahrhundert Wien, Mappe mit 2 MS-Konvoluten, zusammen 16Bl. Quellen-Excerpte Rankes.; Eine den Mappen Savoyen 18.Jahrhundert bzw. Savoyen 17.Jahrhundert genau entsprechende Mappe für das 16.Jahrhundert hat sich nicht erhalten; unklar, ob die Mappe Savoyen.16 so schon von Ranke her stammt. Auch fand sich keine Disposition. Die hier wieder zusammen geführten Excerpte machte Ranke 1827/1828 in der k.k. Hofbibliothek bzw. im k.k. Haus-, Hof und Staatsarchiv zu Wien, und fügte sie lose zu 2 Heften zusammen. Vgl. für Rankes Bibl. in Syracuse Muir MS 227/228B&C/229/230/231/232/233/234. Barbaro Boldu Cavalli Belegno (Bl.1 rechts oben): 1) Relazione de Francesco Barbaro di Savoia 1586 (Bl.1-2) 2) Relatione della Savoia del C. Segn. Marin de Cavalli (..) bey Daru mit 1595 bezeichnet (Bl.2-2'; vgl. Muir MS 234) 3) 1667 (..) Relatione della Savoia di Cattarino Bellegno (Bl.2') 4) Savoyen unter Carl Emanuell. 1586. Franz Barbaro (Bl.3) 5) Relation del Clarissimo Mr. Marino Cavallo ritornato Amb. del Sermo. Duca di Savoia Emanuel Filiberto (..) nach 1559 (..) ungef[ähr] 1562 (Bl.5-7) 6) ms Correr (Bl.8-9; vermutlich aus Zuane Correr: Relatione di Savoia 1566 - beginnend mit einer Gegenüberstellung Einkommen und Ausgaben; Bl.8 die Summen sind aber ganz fehlerhaft; vgl. Muir MS 228B) 7) 1595 Relation di Savoia del Clmo. Sgr. Marin di Cavalli (Bl.9'-11; vgl. Muir MS 234) 8) Savoyen (Bl.13-16; Excerpte Rankes aus den Dispacci, von Donato Rom 21 April. [15]82(Bl.13) bis 9 Juny [15]96(Bl.14), zuzüglich zweier Bemerkungen zu 1613 und 1620(Bl.14').; Mappe und Bl.1-2&11-12 ex Faszikel 5.1; Bl.3&10 ex 9.2; Bl.4&9 ex 6.5; Bl.5-8 ex 6.2; Bl.13-16 ex 5.1.
    - Savoyen. 17.Jahrhundert 13/3 1867Venedig Rom Berlin, 1Mappe mit 3 MS, zusammen 12 Bl.; teils andere Zählung. Quellen-Excerpte Rankes, Quellen-Abschrift fremder Hand.; Die Mappe Savoyen. 17.Jahrhundert 13/3 67 wurde 1867 in Vorbereitung der SW angelegt und sammelt von Ranke während der italienischen Reise zusammengetragene eigene und fremde Quellen-Excerpte bzw. -Abschriften (vgl. hierzu auch Muir MS 228D, 235, 236, 237, 306, 323); eine Disposition hat sich nicht erhalten. 1) Waldenser. Moti di guerra nelle valli di Lucerna del D[uca] di Savoia 1655 (Bl.1-2; Rom, Bibl.Chigi; eine einst eventuell eingelegte Quellen-Abschrift fand sich nicht; vgl. zum Vorfeld u.a. SW 38/S.13&103f.) 2) 1659 Breve, ma universale racconto delli stati (..) di Savoia (..) del Smo. Pont[ifi]ce Aless[and]ro VII (Bl.3-10; Rom, Bibl. Chigi; Quellen-Abschrift Bl.4-10 von Schreiberhand, der Titel Duca e Duchessa(Bl.4) in Rankes Schrift) 3) Rel[ation]e del Cl[arissi]mo S[ignor] Simon Contarini fu Amb[assato]r di Savoia (..) 1601 (Bl.11-12; Venedig, Staatsarchiv; die einst eingelegte Quellen-Abschrift fremder Hand ist heute in Rankes Bibl. in Syracuse, vgl. Muir MS 235; vgl. SW 9/S.29).; Mappe ex Faszikel 5.12; Bl.1-2 ex 5.1; Bl.3-10 ex 5.12; Bl.11-12 ex 5.12.
    - Savoyen. 18.Jahrhundert 13/3 1867München Berlin, 1 Mappe mit 1 MS, 2 Bl. Quellen-Excerpte Rankes.; Die Mappe Savoyen. 18.Jahrhundert 13/3 67 wurde 1867 in Vorbereitung der SW angelegt und sammelt von Ranke während der italienischen Reise zusammengetragene eigene und fremde Quellen-Excerpte bzw. -Abschriften - der mit 189pp. bei weitem größere Teil hierzu ist heute in Rankes Bibliothek in Syracuse, vgl. Muir MS 238 Relazione del Co. Sanfermo residente presso la Corte di Savoia contenuta in diversi dispacci del 1791 e 1792. 1) Rel[ation]e: 9 [octo]bre 1731 (..) nella persona del re Vittorio Amadeo piu et il re C[ar]lo Em[anue]le suo figlio (Bl.1-2; Bl.2-2' Rendite di Sav[oy]a 1630; München, Bibl. Regia Monacensis).; Mappe lose in Fasz.5; Bl.1-2 ex 5.1.
    - Mailand 13/3 1867Venedig Mailand Berlin, Mappe mit 4 MS, zusammen 8 Bl. Quellen-Excerpte Rankes.; Die Mappe Mailand. 13/3 67 wurde 1867 in Vorbereitung der SW angelegt und sammelt Quellen-Excerpte aus der Zeit von Rankes italienischer Reise; eine Disposition hat sich nicht erhalten. Vgl. für Rankes Bibl. in Syracuse u.a. Muir MS 239/240/321. 1) Diversi discorsi sopra (..) Milano (..) 1608 (Bl.1-2; Mailand, Bibl. Brera) 2) Pietro Verri Bilancio gen[era]le del comercio dello stato di Milano (..) Dedic. al Cl. C[on]te di Firmian. 30 Ott. 1765 (Bl.3-4; Mailand, Bibl. Brera; Pietro Verri u.a. erwähnt in SW 35/36 S.245&319) 3) Milano. Ant[onio] M. Vi[n]centi April - August 1618 (Bl.5-6; Venedig, Staatsarchiv; Ranke zitiert aus seinem Excerpt Bl.6 13 Aug [1618] in SW 42/ S.223) 4) Milano. Relatio V[iri] N[obilis] Joanis. Basadone doctoris et esquitis qui fuit orator Mediol[a]ni et delegatus sup[er] causa fluminis Olei. (1533.) (Bl.7-8; Venedig, Staatsarchiv; die einst eingelegte Quellen-Abschrift fremder Hand ist in Rankes Bibl. in Syracuse, vgl. Muir MS 239; vgl. SW 3/ S.160/265).; Mappe ex Fasz. 3.3; Bl.1-4 ex 3.3; Bl.5-6 lose in Fasz.3; Bl.7-8 ex 3.3.
    - Genua 13/3 1867Wien Venedig Rom Berlin, Mappe mit 5 MS, zusammen 34Bl. Quellen-Excerpte Rankes.; Die Mappe Genua 13/3 67 sammelt Quellen-Excerpte Rankes aus seiner italienischen Reise und wurde 1867 in Vorbereitung der SW angelegt. Bereits 1829/30 in Rom hatte Ranke eine eigene Genua-Mappe angelegt - hier zunächst Rankes Beschriftung des TitelBl. dieser frühen Mappe, dann folgt der tatsächliche Inhalt Genua 13/3 67 - die Relazion von 1549 fand sich nicht mehr; vgl. zu Genua auch Ein hüpsch neu lied von der Stat genna in SW 2 S.387f. (Mappe Bl.1&32, Titel Bl.1:) Genua. Rel[azion] v[on] 1549 (H[e]ft in fol.] Foglietta v. 1556 (gedr[uckt]) Schreiben v 1575. Relaz. v. 1597. Rel v. 1683. 1) Uberto Foglietta: delle cose della Republica di Genova. geschrieben nach 1556; ersch[ienen] 1559: gebr. Ausg[abe] v. 1575 (Bl.2-5; Wien, k.k.Hofbibliothek; Bl.2 Von der Gefahr Genuas Corsica zu verlieren, kommen die sich Unterredenden (..) auf die größere Gefahr, die Freyheit zu verlieren) 2) Genuesische Angelegenheiten 1575 (..) Correspondenz des Paulo Tiepolo (Bl.6-21; Wien, k.k. Haus-, Hof- und Staatsarchiv; das MS reicht bis 1582 und besteht aus 3 Teilen, deren letztere von Ranke oben rechts (Bl.12/Bl.20) je mit Genua beschrieben sind; vgl. zu den Dispacci allgemein SW 39/ Analecten Nr.60) 3) Relatione compilissima della rep[ubli]ca di Genova con discorso del suo governo e legge (..) 1597 (Bl.22-27; Rom, Bibl. Albani) 4) Genova. Memoria di Mons. di Saintolon (..) alle cose di Genova (..) 1683 (Bl.28-31; Venedig, Marcus-Bibliothek; Bl.29' Relatione dello stato delle rep[ubli]ca di Genova (..) di Franc. Mariandi 1588, es folgen ebfs. Bl 29' Corsische Sachen 1732-48) Nicht auf Bl.1 bei Genua stehend, jedoch dazu gehörend: 5) Copia di una l[ette]ra in risposta del libello uscito contre Teodoro re di Corsica ~1736 (Bl.33-34; Rom, Bibl. Corsini; den Sommerkönig von Corsica betreffend, Bl.33 Wider ein Edict v Genua, das von Theodor übel redete, gerichtet.).; Mappe ex Faszikel 5.2; Bl.1&32 ex 5.2; Bl.2-5 ex 5.2; Bl.6&11 ex 4.2; Bl.7-10 lose in Fasz.3; Bl.12-19 ex 5.2; Bl.20-21 ex 12.10; Bl.22-31 ex 5.2; Bl.33-34 ex 5.1.
    - Modena u. Mantua Wien Venedig Florenz, Mappe mit 3 MS, zusammen 8Bl. Kommentierte Quellen-Listen und Quellen-Excerpte und Rankes.; Eine den Mappen Mailand. 13/3 67 oder Genua 13/3 67 genau entsprechende Mappe fand sich für Modena u. Mantua nicht; unklar, ob die vorliegende Mappe Modena u. Mantua so schon von Ranke her stammt; auch hat sich keine Disposition erhalten. Vgl. für Rankes Bibliothek in Syracuse die Mantua betreffenden Muir MS 241/242/243/244/245/246/247 - alles (ausser MS 241) Abschriften aus dem venezianischen Staatsarchiv aus der Zeit von Rankes italienischer Reise. 1) Modenesische Sachen. - Rang[oni] 43 (Bl.1-4; Wien, k.k. Hofbibliothek; Ranke kommentiert Titel des Codex Rangoni 43, zumeist Chroniken zur Geschichte Modenas, von ~1099 - 1714) 2) Dello stato e duca di Modena Lelio Tolomei 1603 (Bl.5-6; Florenz, Bibl. Magliabechiana) 3) Sommario di relatione di Mantova fatta dall ill[ustrissi]me Sr. Fr[ancesco] Morosini amb[assato]r Veneto per le nozze del principe con l'infante di Savoia 1605 (Bl.7-8; Venedig, Marcus-Bibliothek; vgl. Muir MS 242, dort mit Datum 1608).; Mappe ex Faszikel 5.3; Bl.1-6 ex 5.3; Bl.7-8 ex 5.1.
    - Ferrara Rom, Mappe mit 3 MS, zusammen 10 Bl. Quellen-Excerpte und Leit-Notizen Rankes, Quellen-Abschriften fremder Hand.; Eine den Mappen Mailand. 13/3 67 oder Genua 13/3 67 genau entsprechende Mappe fand sich für Ferrara nicht; unklar, ob die vorliegende Mappe so schon von Ranke herstammt; auch hat sich keine Disposition erhalten. Muir schreibt, die Relazione di Milano (..) 1589 (..) is adressed to the Duke of Ferrara (vgl. Muir MS 321 in Rankes Bibliothek in Syracuse). 1) Cronica di Ferrara ~ Zeit Alfons II und Gregor XIV (Bl.1-4; Rom, Bibl. Albani; Leit-Notizen Bl.1 von Ranke, Quellen-Abschrift Bl.1-4 von Schreiber-Hand; vgl. SW 38/ S.176&185) 2) Ferrara (Bl.5-6; Rom, Bibl. Vallicelliana; Bl.1 Grabinschrift auf Alfons II, Bl.1 Eink[ünfte] v[on] Ferrara unter Clemens [XVIII]; vgl. zum Umfeld SW 38/ S.177f. und SW 39/ S.8f.) 3) Notizie di Ferrara. 1640 (Bl.7-10; Rom; vermutlich Bibl. Alb.; Leit-Notizen Bl.7 von Ranke, Quellen-Abschrift Bl.7-10 von Schreiber-Hand).; Mappe ex Faszikel 5.4; Bl.1-4 ex 5.4; Bl.5-6 ex 4.4; Bl.7-10 ex 5.4.
    - Parma e Piacenza Wien Venedig Rom, Mappe mit 4 MS, zusammen 18Bl. Quellen-Excerpte und Leit-Notizen Rankes, Quellen-Abschrift fremder Hand.; Eine den Mappen Mailand. 13/3 67 oder Genua 13/3 67 genau entsprechende Mappe fand sich für Parma e Piacenza nicht; unklar, ob die vorliegende Mappe so schon von Ranke herstammt; auch hat sich keine Disposition erhalten. 1) Historica Relatione dell' origine e progressi delle rotture nate tra la casa Barberina et Odoardo Farnese Duca di Parma (Bl.1-4; Wien, k.k. Hofbibliothek; eine Parteischrift, in Briefform übersandt schreibt Ranke in SW 39/Analecten Nr.119 zu dieser Quelle aus der Zeit des Krieges um Castro; innen Bl.2'-3 - überschrieben mit: In dem 2: Band [Pierre Claude] Daunous merkwürdig - Excerpte Rankes zu Papst Johannes XXII, zu Carl V und Ludwig XIV, vgl. etwa die Histoire literaire de la France in Rankes Bibliothek in Syracuse unter der Sign. 840.9 H67) 2) Parma. Relazione della congiura fate contra il D[uca] di Parma 1612 (Bl.5-6; Rom, Bibl. Vallicelliana) 3) Parma (..) Relatione sotto Ranuccio (Bl.7-16; Rom, Bibl. Albani; Leit-Notizen Rankes Bl.7, Quellen-Abschrift Bl.7-16 von Schreiberhand; wie die Parma-Relation Bl.5-6 gilt auch diese meist der angeblichen Verschwörung von Parma 1611/1612) 4) Relatione a S.M.il re di Sardegna (..) sopra le corte et lo stato di Parma l'ao 1771 (Bl.17-18; Venedig, Sammlung Quirini).; Mappe ex Faszikel 5.5; Bl.1-4 ex 9.1; Bl.5-18 ex 5.5.
    - Urbino Berlin (Gotha) Rom, 3 MS mit zusammen 10Bl. Quellen-Excerpte Rankes.; Für Rankes Quellen-Excerpte zu Urbino liegen weder Mappe noch Disposition vor; neben den hier zusammengeführten MS weist Muir für Rankes Bibliothek in Syracuse noch MS 248 Relatione Mathio Zane 1574 del Duca d'Urbino nach. 1) Sommario della vita di Lorenzo Duca d'Urbino composto per Franc. Vettori e mandato alle (..) Clarice Sorella del suddeto Duca e moglie di Filippo Strozzi (Bl.1-4; Rom, Bibl. Corsini; vgl. Rankes Hinweise in SW 39/Analecten Nr.16) 2) Tarqu[ino] Pitaro: Sopra la negotiatione maritima 17 8bre 1612 (Bl.5-6; Rom, Bibl. Vallicelliana; über den Ausbau der urbinatischen Hafenstadt Fano, vgl. SW 39/ Analecten Nr.112) 3) Relatione del clar[issimo] Lazzaro Mocenigo ritornato da Guidubaldo Duca d'Urbino l'anno 1570. MS Gotha (Bl.7-10; vgl. SW 39/ S.4; die Gothaischen Manuscripte waren Ende 1825 zu Ranke nach Berlin geschickt worden, vgl. BW S.92f.).; Bl.1-4 ex Faszikel 5.7; Bl.5-6 ex 6.6; Bl.7-10 ex 4.3.
    - Italien. Sonstiges Venedig Rom Berlin, 7 MS mit zusammen 39 Bl.; diverse Zählungen. Quellen-Excerpte und Literatur-Auszüge Rankes, Mitteilungen an Ranke und Quellen-Abschriften fremder Hand.; Eine Mappe Italien. Sonstiges fand sich nicht mehr, auch fand sich keine Disposition; indeß gibt es eine Anzahl - wenn auch teils nurmehr fragmentarisch erhaltener - MS, die in andere Mappen der italienischen Kleinstaaten nicht passen und doch dazugehören: Viten italienischer Persönlichkeiten etwa oder mehrere Kleinstaaten zugleich erfassende Excerpte bzw. Quellen-Listen, darunter ein Fragment einer Liste von codici, die Ranke während seiner italienischen Reise zum Kauf angeboten wurden: All dies ist hier wie folgt versammelt: 1) Storia di Migliore Cresci delle cose d'Italia dal' 1525 al 1546 (Bl.1-2; Florenz, Bibl. Magliabechiana) 2) Aristoteles und Machiavelli (Bl.3-4; Venedig, Marcusbibliothek; Excerpte Rankes Bl.3 u.a. zu Aristoteles de regimine regum, Farsetti (..) spricht die Commedia sanzo titolo dem Machiaveli ab; vgl. zum Umfeld SW 33/34 S.167*f.; vgl. in Rankes Syracuser Bibliothek, Tommaso Giuseppe Farsetti: Biblioteca manoscritta di (..) Farsetti, Venezia 1771, RaSyr 091 F24; vgl. zudem Muir MS 104) 3) Urbino, Ancona, Ferrara (Bl.5-8; Rom, Bibl. Barberini; enthält Excerpte Rankes aus 4 Quellen: Bl.5f. Alla santita di N[ost]ro S[igno]re relatione intorno al governo dello stato di Urbino (..) 1636, Bl.6f. Handel von Ancona. Discorsi, Relationi, e trattati diversi (..) 1594, Bl.7f. Relatione di quello che e successo in Ferrara doppo la morte del duca Alfonso (1597), Bl.8 Alsdann die Relazion Manolessos (..) civitatis Ferrariae (~1578); vgl. u.a. SW 39 S.f. und SW 38 S.169f./177f.) 4) Vite di personaggi ill[ust]ri huo[mi]ni e donne (Bl.9-32; Rom, Bibl. Chigi; die von Ranke Bl.9 direkt unter dem Titel gechriebene Liste lautet: delle Princ[ipes]sa Dorothea D'Avalos (..) Vittoria Colonna M[arque]sa di Pescara (..) Alfonso D'Avalos d'Aquino M[ar]ch[e]se del Vasto (..) Piedro di Toledo V[ice]re di Napoli (..) D[on]na Giovanna d'Aragona; die Bl.15-32 eingelegten Quellen-Abschrift-Fragmente fremder Hand beziehen sich u.a. auf Stellen über Andrea Doria in der Vita Vastos, vgl. hierzu u.a. SW 4/ S.19f., vgl. zu Vittoria Colonna u.a. SW 37 S.93) 5) (Inc.:) Le fonti di sussistenza per questi poveri (..) pedemontani sono:, (Expl.:) Asiago li 22. 9mbre 1829 (Bl.33-34; Fragment fremder Handschrift u.a. mit Bemerkungen u.a. zu Liusiana, Enego, Asagio, zum Canal di Brenta und überhaupt zu den s[et]te comuni; Ranke besuchte dieselben im Oktober 1828, vgl. BW 170/171f.; vgl. Rankes Bemerkungen zu den sieben Gemeinden in SW 42 S.20) 6) offro (..) al chiarissimo Professore Leopoldo Ranke (Bl.35; Ort unklar, aus der Zeit von Rankes italienischer Reise; Fragment fremder Handschrift u.a. codici di Roma bzw. codici di Venezia betreffend, die Ranke für luigi d'oro 600:- etc. zum Kauf angeboten werden) 7) (Inc.:) Cod. Valic. D.24 hat folgende Titel von neuerer Hand: Epistolae variorum (..) Baldum de Ubaldio Perusinum, (Expl.:) VIIII Novembris MCCCLXXXXVIII. Franciscus de Barbanariis Camerarius (..) (Bl.36-39; Rom, Bibl. Vallicelliana; Rankes Randglossen deuten auf 1840er Jahre; Quellen-Abschrift fremder Hand, die eingangs gegebene Liste verzeichnet 11 Titel - Bl.36: Dies Verzeichnis (..) ist durchaus nicht genau. So sind nur N. 1. 2. 4. 5. an Baldus gerichtet. Die Nr. 6. und 7. sind dagegen an seinen Sohn.).; Bl.1-2 ex Faszikel 9.2; Bl.3-4 ex 30.6; Bl.5-8 ex 5.4; Bl.9&12 ex 4.1, Bl.10-11 ex 4.3; Bl.13-14 ex 4.3, Bl.15-17&20-22 ex 6.6, Bl.18-19 ex 5.2, Bl.23-28 ex 4.12, Bl.29-32 ex 4.3;Bl.33-35 ex 6.4; Bl.36-39 ex 1.3.
      Ed Muir: The Leopold von Ranke Manuscript Collection of Syracuse University. The Complete Catalogue, Syracuse 1983;vgl. zu 7), Ken Pennington: Baldus de Ubaldis, in: Rivista internazionale di diritto comune 8(1997), p.35-61.
- Nachl. Leopold von Ranke/Segment III: Deutsche Geschichten, Standortkonvolut
  - Nachl. Leopold von Ranke/Segment III: Deutsche Geschichten/Deutsches Reich, Standortkonvolut rekonstruierter Nachlass
    Auch wenn Rankes Beschäftigung mit Deutschen Geschichten naturgemäß viel weiter zurückreicht, so beginnt auch hier sein entschiedenes Quellen-Studium bzw. das Sammeln von Quellen und Quellen-Abschriften wesentlich mit der italienischen Reise. Wie zuvor mit Carl V, so beginnt Ranke sich - zumal auf der Rückkehr Anfang 1831 in München - zudem intensiv mit Wallenstein zu beschäftigen. Möglich, daß die Nuntiatur-Berichte dieser Epoche in der Bibliothek der Corsini zu Rom Anstöße gaben; vgl. Rankes daraus hervorgegangenes Concept, beginnend mit: Aus den Correspondenzen päpstl[icher] Nunzien ergeben sich für die europäische Entwicklung des dreißigjähr[igen] Krieges die wichtigsten Momente unten folgend in Vornehmlich italienische Quellen zur Reichsgeschichte VI, Nr.12).
    - Vornehmlich italienische Quellen zur Reichsgeschichte I, 1432-1552 1849/50Venedig Rom Paris Berlin, 16 (Einzel-)MS, zusammen 72Bl.; bei MS 15(Bl.51-70) teils alte Zählung.; Eine 1867 etwa in Vorbereitung der SW angelegte Mappe fand sich nicht. Doch geben Rankes um 1849/50 gefertigte, umfangreiche Register der Manuscripte Auskunft über die hier zu versammelnden Papiere: Bei dem hier unter dem Titel Deutsches Reich Aufgeführten fand sich zudem eine frühere - von Ranke bereits in Rom 1830 verfasste - Auflistung mit dem Titel Deutsche & allg[emeine] Sachen - entsprechend diesen Listen sind folgend Rankes Quellen-Abschriften, -Excerpte und (Leit-)Notizen zum Thema Deutsches Reich erstmals wieder so weit möglich zusammengeführt. Bis auf Nr.16 stammen alle Titel aus Rankes italienischer Reise: 1) Kaiser Siegmund in Siena. Chronik Cavalcanti. lib. VII ~1432 (Bl.1-2; ~Venedig; vgl. SW 40/41 S.190f., dort freilich aus der Ausgabe 1838/39 der Königlichen Bibliothek zu Berlin zitierend; vgl. zudem SW 1 S.33-35) 2) La Batalla de Pabia (..) Don Pedro de Avila (..) 25.Nov.1544 (Bl.3-4; Rom, Bibl. Albani; vgl. SW 2 S.211/214, die Schlacht selbst S.216f.) 3) Relatio de infelice statu Bavariae ad Pium V. MS Arch. Vatic (..) Copia Bibl. Vallic. Bl.5-6; Rom; vgl. u.a SW 7 S.26/27) 4) Instructio pro causa fidei et concilii data D. Episcopo Mutinae Pauli PP.III. ad regem Romanorum Nuntio destinato die 24 Oct.1536 (Bl.7-10, Rom, Bibl. Barberina; Bl.8'-9' Quellen-Abschrift von Schreiber-Hand; vgl. SW 39/ Analecten Nr.22) 5) Instructione data da Paolo III al C[ardina]le Montepulciano destinato all Imp[erato]re C[ar]lo V sopra le cose della rel[igio]ne in Ger[mania] 1539 (Bl.11-12; Rom, Bibl. Corsini; vgl. SW 39/Analecten Nr.24 und SW 37 S.108; die einst eingelegte Quellen-Abschrift - auf welcher die (Teil-)Edition in den Päpsten basiert - ist in Rankes Bibliothek in Syracuse, vgl. Muir MS 291) 6) Instructiones pro R[everendissi]mo. Dmo. Ep. Mutinensi Ap[ostoli]co Nuntio interfuturo conventui Germanorum Spirae 12 Maji 1540 celebrando (Bl.13-16; Rom, Bibl. Barb.; vgl. SW 39/Analecten Nr.25; Bl.13-15' Quellen-Abschrift von Schreiberhand) 7) Entrata di tutti li Principi dell imp[eri]o in Germ[ani]a 1550 (Bl.17-18; Rom, Bibl. Corsini) 8) Deutsche & allg[emeine] Sachen I. Unter Carl V. (Bl.19-20; Rom ~1830; bei den unten stehenden Titeln folgen wir dieser Liste:) 9) Relatione del Cl M Gasp[aro] Contarini ritorn[ato] Amb[asciatore] dell Imp[eratore] C[ar]lo V l'ao 1525 (Bl.21-32, Leit-Notizen Bl.21-21' von Ranke; Rom, Bibl. Albani; das gleich betitelte Muir MS 341 beginnt ne altro lavoro tanto, Muirs Kommentar S.220 lautet: The manuscript is missing the initial pages - unsere Quellen-Abschrift Bl.22-31' von Schreiber-Hand endet Bl.31' unten mit ne altro lavoro tanto: Offenbar wurde auch hier ein einstmals zusammengehörendes MS zwischen Berlin und Syracuse zerteilt, und offenbar liegen hier unter Nr.9) die initial pages zu MS Muir 341; vgl. überhaupt zu Gasparo Contarini SW 37 S.101f., die Relazion u.a. erwähnt auf S.102 sowie in SW 39/Analecten Nr.18) 10) 1530 Instructio data Caesari a rev[erendissim]o Campeggio in dieta Augustana (Bl.33-34; Rom, Bibl. ~Barberina; vgl. SW 39/Analecten Nr.19, SW 3 S.163 und SW 37 S.73) 11) Memoriale data a me Gio[vanni] Bart[olom]eo di Gatinaria per ordine della Santita (..) Cemente VII (..) alla Caesarea Maesta di Carlo V. (Bl.35-40; Rom, Bibl. Corsini; Quellen-Abschrift Bl.35-40 von Schreiber-Hand, nur Bl.35 oben/links folgende Notiz Rankes: Lib. Corsini nr 677. J 561.564. Schriftzüge & Format von der übr. Sammlung unterschieden. Übrigens wieder Abschrift aus einem ältern Original, das man nicht hatte völlig lesen können) 12) (..) Instr[uzione] per il Poggio (..) 1538, Instructio data Rmo. Cl. Contareno in Germaniam legato 28 Jan. 1541, Instruzione data a Cl. Sfondrato (..) 1546 und Mem[oriale] et Inst[uzione] del Cl. Farnese 24.Ok.1546 (Bl.41-44; Rom, Bibl. Albani; die 4 Instructionen sind von Ranke in ein Sammel-Excerpt zusammengefasst; vgl. SW 39/ Analecten Nr.26) 13) Relazione del Clmo. M. Marino Giusto (Giustiniano) Kav. (fehlt ritornato) della legaz[io]ne di Germania sotto Ferdinando re di Romani. Cors. 481.f.89-210 1540 (Bl.45-48; Rom, Bibl. Corsini; vgl. SW 37 S.103 und SW 4 S.158) 14) Discorso del Rmo. C[ardina]le di Carpi del 1543 a Carlo V Ces[are] del modo del dominare (Bl.49-50; Rom, Bibl. Corsini; vgl. SW 37 S.162/162) 15) L[ette]re in Spagnolo scritte dall' Imp[erato]re Carlo V al S. D Diego de Mendoza (..) e sue risposte Corsini 498 1547-1552 (Bl.51-70; unter dem Haupttitel Bl.51: relacion de las cartas que el emperador escrivio a D Diego de Mendoca und Copia de la carta (..) XI de Hebrero 1547 aos.; Rom, Bibl. Corsini; vgl. SW 37 S.168f., S.171: Die Correspondenz Menodza's mit dem Kaiser liegt vor mir; vgl. u.a. SW 4 S.360, SW 7 S.4 und vor allem S.11) Nicht weiter genannt, doch in diesen Kreis gehörend: 16) Charles V a de Praet. Boulogne le 21me de fevrier MVCXXIX (o.Z. 30.) (Bl.71-72; Paris, Archiv von Simancas, ~1850; Bl.71 Antwort auf Briefe Pr[aet]s vom 4-9 Febr. in denen dieser über s[eine] Unterhandlung (..) Nachricht gegeben (..) Über Deutschland hatte Praet geschrieben sagt jedoch der Kaiser k[ein] Wort.).; Bl.1-2 ex Faszikel 1:1; Bl.3-4 ex Fasz. 9:3; Bl.5-6 ex 4:14; Bl.7-10 ex 9:2; Bl.11-12 ex 9:2; Bl.13-16 ex 4:12; Bl.17-18 ex 4:11; Bl.19-20 ex 9:2; Bl.21-32 ex 9:1; Bl.33-34 ex 9:2; Bl.35-40 ex 9:2; Bl.41-44 ex 12:10; Bl.45&48 ex 9:2, Bl.46-47 ex 4:12; Bl.49-50 ex 9:2; Bl.51-70 ex 9:3; Bl.71-72 ex 9:3.